【裁判字號】    97,易,3185
【裁判日期】    980828
【裁判案由】    詐欺
【裁判全文】
臺灣臺北地方法院刑事判決              97年度易字第3185號
公  訴  人  臺灣臺北地方法院檢察署檢察官
被      告  甲○○
上列被告因詐欺案件，經檢察官提起公訴（97年度偵續字第283
號），本院判決如下：
    主  文
甲○○連續意圖為自己不法之所有，以詐術使人將本人之物交付
，處有期徒刑貳年。
    事  實
一、甲○○係中燁有限公司（下稱中燁公司）實際負責人，明知
    中燁公司與己業舉債合計新臺幣（下同）1千6百餘萬元，而
    無清償能力，竟意圖為自己不法所有之概括犯意，連續於民
    國95年3月1日起至同年5月5日止如附表一所示時間，在丁○
    位於臺北市○○區○○路2段250巷12弄4號3樓住處向其詐稱
    中燁公司經營績效良好，現有機器設備無法因應生產需求，
    欲購置大型油壓機提升產能，亟需資金云云，並持如附表二
    編號1、3向友人丙○○所借、編號2、4-6、8、10之委託姓
    名年籍不詳綽號阿狗成年男子買得之空頭支票、編號7、9之
    已無清償能力中燁公司支票合計10紙交予丁○收執，訛稱附
    表二編號1- 6、8、10係取自中燁公司上游廠商即高略機械
    股份有限公司（下稱高略公司）優質客票，致丁○陷於錯誤
    ，誤認中燁公司財務狀況良好而具償債能力，即於附表一時
    間匯款至甲○○指定如同表所示帳戶合計817萬6,355元，嗣
    丁○遍尋甲○○未著，且提示上揭支票均不獲兌現，始知受
    騙。
二、案經丁○訴由臺灣臺北地方法院檢察署檢察官偵查起訴。
    理  由
壹、證據能力：
    告訴人即證人丁○於警詢、檢察事務官所為之陳述，證人乙
    ○○、陳永華、鄭明仁、孫淑娟於檢察事務官調查中所為之
    陳述，固屬被告以外之人於審判外之言詞陳述，然當事人未
    於言詞辯論終結前聲明異議，亦無聲請傳訊，顯放棄行使詰
    問權，而本院審酌該言詞陳述作成時情況，並無違法、不當
    之處，亦無證明力明顯過低之瑕疵，適為本案證據，依刑事
    訴訟法第159條之5規定，具證據能力。其餘憑以認定本案之
    非供述證據（詳後述），並無違反法定程序取得之情，依同
    法第158條之4規定反面解釋，亦具證據能力。
貳、實體部分：
一、訊據被告甲○○就上開犯罪事實坦承不諱（本院卷第14頁、
    92頁背面、95頁背面-96頁），而告訴人於本院審理時證述
    ：被告詐稱中燁公司經營良好，訂單不斷，需購置大型油壓
    機提升產能，陷伊誤認公司營運狀況良好而陸續向伊借貸，
    每次匯款給被告，被告就給伊支票，被告稱票係高略公司給
    他的客票，高略公司係被告工廠的大客戶，公司在桃園，不
    會很小間，在出租機器，被告跟伊講他會讓每張支票兌現以
    清償借款，被告交付支票後未久，支票還未到期，工廠先被
    搬空，全部支票提示均遭退票【臺灣臺北地方法院檢察署96
    年度他字第1435號卷（下稱他卷）第44頁、本院卷第91-92
    頁】及中燁公司員工即證人乙○○結證：關廠前伊老闆甲○
    ○叫我們員工3人都休息1天，回來就發現工廠機器設備均搬
    空，從那時起，伊就未見過被告等語與永得企業有限公司（
    下稱永得公司）負責人即證人陳永華所證：被告係94年1月
    向伊買1臺油壓機，於5月交機，被告尚有8期價金未繳退票
    ，據伊所知係他民間借貸太多，被利息拖垮【臺灣臺北地方
    法院檢察署97年度偵續字第283號卷（下稱偵續卷）第106頁
    】，及證人孫淑娟證稱：伊有當4家公司人頭負責人，光明
    電子企業社（即附表二編號5發票人）是空頭公司，伊僅係
    去簽名，詐騙集團給伊1個月5千元代價，票是其他人開的，
    光明電子係伊與石進國當負責人等語（偵續卷第115頁），
    暨卷附現金支出傳票、電匯申請書、支票、退票理由單、中
    燁公司與永得公司間油壓機附條件買賣合約書所示簽約日為
    94年1月27日、交貨日期為5月30日，於機台完成後即付清尾
    款70%（他卷第19-38頁、偵續卷第11-20頁），可知中燁公
    司係於94年而非95年購置油壓機，被告交付無法兌現之支票
    予告訴人，足認被告顯係行使詐術。復參酌被告自承：公司
    在94年7、8月時，就有跟銀行借錢，資金就有缺口，向告訴
    人所借8百餘萬元係用以清償他人借款，（問：你有錢付這1
    0張支票（指附表二支票）的錢嗎？）答：伊想跟高略公司
    借錢來還，惟該公司不借伊錢，伊想要跟高略公司借錢來還
    告訴人，伊本來就沒有錢（本院卷第14頁、95頁背面-96頁
    ），及高略公司負責人鄭明仁證稱：被告有時週轉不靈，6
    、7年下來合計借2千多萬，嗣被告借錢理由更多，稱要買油
    壓機，以他的支票跟伊換票，惟他的支票均跳票等語（偵續
    卷第113頁），核與卷附財團法人金融聯合徵信中心97年5月
    15日金徵業字第0970008295號函檢附中燁公司95年3月至5月
    授信資訊顯示已向多家金融機構借貸及中燁公司臺北國際商
    業銀行客戶歷史資料查詢明細表載明95年1至5月存款餘額僅
    4千餘元至萬餘元（偵續卷第81頁），堪認中燁公司其時已
    負債累累無償債能力，被告明知此情，卻仍虛捏公司經營狀
    況良好欲購置油壓機之不實情事，致告訴人陷於錯誤應允借
    款，足證被告有詐欺故意及為自己不法所有之意圖，是本案
    事證明確，被告犯行洵堪認定，應依法論科。
二、被告行為後，刑法於94年2月2日修正公布，而自95年7月1日
    起施行，修正後刑法第2條規定，為新舊法比較適用之準據
    法，並無涉行為可罰性要件之變更，是95年7月1日刑法修正
    施行後，如有新舊法比較，應逕依修正後刑法第2條第1項規
    定，為「從舊從輕」之比較。比較時應就罪刑有關之共犯、
    未遂犯、想像競合犯、牽連犯、連續犯、結合犯，以及累犯
    加重、自首減輕暨其他法定加減原因（如身分加減）與加減
    例等一切情形，綜其全部罪刑之結果而為比較（最高法院95
    年度第8次刑事庭會議決議意旨參照）。經查：
(一)刑法第339條第1項法定刑罰金部分，依廢止前罰金罰鍰提高標
  準條例第1條前段（98年4月29日經總統公布廢止）及修正前刑
  法第33條第5款、修正後刑法施行法第1條之1第1項及第2項前
  段與修正後刑法第33條第5款規定，修正前、後之罰金刑最高
  額並無不同。然修正後刑法第33條第5款規定，最低額為新臺
  幣1千元。惟依被告行為時即修正前刑法第33條第5款規定，最
  低額僅新臺幣3元，比較新舊法結果，適用修正後刑法相關規
  定，對被告並未較有利，故應適用修正前刑法相關規定。
(二)修正後刑法第56條刪除連續犯規定，此刪除雖非犯罪構成要件
  之變更，惟影響行為人刑罰之法律效果，自屬法律有變更。依
  修正後刑法規定，被告數犯罪行為即應分論併罰，是修正後刑
  法規定對被告並未較有利，故應適用修正前刑法第56條規定。
(三)罰金刑之加重，依修正後刑法第67條規定，其最高度及最低度
  同加之，修正前刑法第68條僅加其最高度，故修正後規定為不
  利於被告。
(四)綜上整體比較，應適用修正前刑法相關規定，較有利於被告。
三、核被告所為，係犯刑法第339條第1項詐欺取財罪。被告多次
    詐欺犯行，於密切接近之時同地實施，顯基於概括犯意反覆
    而為，係連續犯，應依刑法第56條以一罪論，並加重其刑。
    爰審酌被告無前科，有臺灣高等法院被告前案紀錄表在卷為
    證，素行尚可，原僅供認部分犯行，嗣於本院第2次準備程
    序始坦認不諱之犯後態度，兼衡被告詐取金額甚鉅、智識程
    度、犯罪動機、手段、目的、生活狀況等一切情狀，量處如
    主文所示之刑。查被告犯罪時間固在96年4月24日以前，然
    因宣告刑逾1年6月，依中華民國九十六年罪犯減刑條例第3
    條第1項第15款不得減刑。又被告持供本案犯罪所用附表二
    所示支票10紙，業經交予告訴人收執而為其所有，乃不依刑
    法第38條第1項第2款規定沒收，併此敘明。
據上論斷，應依刑事訴訟法第299條第1項前段，刑法第2條第1項
前段、修正前刑法第56條、第339條第1項，刑法施行法第1條之1
第1項、第2項前段，判決如主文。
本案經檢察官郭騰月到庭執行職務。
中    華    民    國    98    年    8     月    28    日
                    臺灣臺北地方法院刑事第14庭
                        審判長法  官  周占春
                              法  官  沈君玲
                              法  官  陳琪媛
以上正本證明與原本無異。
不服本判決，應於判決送達後10日內，向本院提出上訴狀。
                              書記官  陳豪達
中    華    民    國    98    年    8     月    28    日
附錄論罪科刑法條全文：
中華民國刑法第339條
意圖為自己或第三人不法之所有，以詐術使人將本人或第三人之
物交付者，處5年以下有期徒刑、拘役或科或併科1千元以下罰金
。
以前項方法得財產上不法之利益或使第三人得之者，亦同。
前二項之未遂犯罰之。
附表一：
    ┌──┬─────┬────────────┬───────┐
    │編號│   日期   │匯入之銀行帳戶          │金額（新臺幣：│
    │    │          │                        │元）          │
    ├──┼─────┼────────────┼───────┤
    │ 1  │95年3月1日│臺北市第一信用合作社信義│4萬6,145元    │
    │    │          │分行帳號：0000000000000 │              │
    │    │          │，戶名：甲○○          │              │
    ├──┼─────┼────────────┼───────┤
    │ 2  │95年3月1日│臺北市第一信用合作社大橋│55萬元        │
    │    │          │分行帳號：0000000000000 │              │
    │    │          │，戶名：甲○○          │              │
    ├──┼─────┼────────────┼───────┤
    │ 3  │95年3月3日│安泰商業銀行板橋分行帳號│3萬1,336元    │
    │    │          │：00000000000000，戶名：│              │
    │    │          │中燁有限公司            │              │
    ├──┼─────┼────────────┼───────┤
    │ 4  │95年3月3日│彰化商業銀行蘆洲分行帳號│56萬8,690元   │
    │    │          │：00000000000000，戶名：│              │
    │    │          │山重企業有限公司        │              │
    ├──┼─────┼────────────┼───────┤
    │ 5  │95年3月3日│臺北國際商業銀行林口分行│114萬4,840元  │
    │    │          │帳號：0000000000000，戶 │              │
    │    │          │名：中燁有限公司        │              │
    ├──┼─────┼────────────┼───────┤
    │ 6  │95年3月3日│第一商業銀行大園分行帳號│6萬3,249元    │
    │    │          │：00000000000，戶名：中 │              │
    │    │          │燁有限公司              │              │
    ├──┼─────┼────────────┼───────┤
    │ 7  │95年3月3日│臺北市第一信用合作社大橋│71萬7,020元   │
    │    │          │分行帳號：0000000000000 │              │
    │    │          │，戶名：甲○○          │              │
    ├──┼─────┼────────────┼───────┤
    │ 8  │95年3月30 │第一商業銀行古亭分行帳號│28萬5,600元   │
    │    │日        │：00000000000，戶名：陳 │              │
    │    │          │金龍                    │              │
    ├──┼─────┼────────────┼───────┤
    │ 9  │95年4月3日│臺北市第一信用合作社大橋│74萬元        │
    │    │          │分行帳號：0000000000000 │              │
    │    │          │，戶名：甲○○          │              │
    ├──┼─────┼────────────┼───────┤
    │10  │95年4月3日│第一商業銀行大園分行帳號│6萬4,000元    │
    │    │          │：00000000000，戶名：中 │              │
    │    │          │燁有限公司              │              │
    ├──┼─────┼────────────┼───────┤
    │11  │95年4月3日│安泰商業銀行板橋分行帳號│3萬1,336元    │
    │    │          │：00000000000000，戶名：│              │
    │    │          │中燁有限公司            │              │
    ├──┼─────┼────────────┼───────┤
    │12  │95年4月4日│臺北市第一信用合作社大橋│76萬元        │
    │    │          │分行帳號：0000000000000 │              │
    │    │          │，戶名：甲○○          │              │
    ├──┼─────┼────────────┼───────┤
    │13  │95年4月6日│臺北國際商業銀行林口分行│80萬元        │
    │    │          │帳號：0000000000000，戶 │              │
    │    │          │名：中燁有限公司        │              │
    ├──┼─────┼────────────┼───────┤
    │14  │95年4月24 │第一商業銀行古亭分行帳號│28萬6,000元   │
    │    │日        │：00000000000，戶名：陳 │              │
    │    │          │金龍                    │              │
    ├──┼─────┼────────────┼───────┤
    │15  │95年5月5日│臺北市第一信用合作社大橋│11萬9,510元   │
    │    │          │分行帳號：0000000000000 │              │
    │    │          │，戶名：甲○○          │              │
    ├──┼─────┼────────────┼───────┤
    │16  │95年5月5日│臺北國際商業銀行林口分行│196萬8,629元  │
    │    │          │帳號：0000000000000，戶 │              │
    │    │          │名：中燁有限公司        │              │
    ├──┼─────┴────────────┴───────┤
    │總計│ 817萬6,355元                                       │
    └──┴──────────────────────────┘
附表二：
    ┌──┬─────┬────┬─────┬────┬─────┐
    │編號│  票號    │發票人  │金額（新臺│發票日  │付款行    │
    │    │          │        │幣：元）  │        │          │
    ├──┼─────┼────┼─────┼────┼─────┤
    │ 1  │SU0000000 │丙○○  │33萬      │95.6.5  │臺北市第一│
    │    │          │        │          │        │信用合作社│
    │    │          │        │          │        │松山分社  │
    ├──┼─────┼────┼─────┼────┼─────┤
    │ 2  │CL0000000 │達乘公司│175萬     │95.6.15 │彰化商業銀│
    │    │          │        │          │        │行忠孝分行│
    │    │          │        │          │        │          │
    ├──┼─────┼────┼─────┼────┼─────┤
    │ 3  │SU0000000 │丙○○  │38萬      │95.7.5  │臺北市第一│
    │    │          │        │          │        │信用合作社│
    │    │          │        │          │        │松山分社  │
    ├──┼─────┼────┼─────┼────┼─────┤
    │ 4  │CL0000000 │達乘公司│168萬     │95.7.15 │彰化商業銀│
    │    │          │        │          │        │行忠孝分行│
    ├──┼─────┼────┼─────┼────┼─────┤
    │ 5  │CD0000000 │光明電子│49萬2000  │95.7.15 │臺灣土地銀│
    │    │          │        │          │        │行新店分行│
    ├──┼─────┼────┼─────┼────┼─────┤
    │ 6  │AF0000000 │毅揚公司│73萬      │95.8.5  │花蓮區中小│
    │    │          │        │          │        │企業銀行西│
    │    │          │        │          │        │蘆洲簡易型│
    │    │          │        │          │        │分行      │
    ├──┼─────┼────┼─────┼────┼─────┤
    │ 7  │QM0000000 │中燁公司│62萬      │95.8.5  │臺北國際商│
    │    │          │        │          │        │業銀行林口│
    │    │          │        │          │        │分行      │
    ├──┼─────┼────┼─────┼────┼─────┤
    │ 8  │CE0000000 │展電公司│85萬      │95.8.31 │台新國際商│
    │    │          │        │          │        │業銀行板南│
    │    │          │        │          │        │分行      │
    ├──┼─────┼────┼─────┼────┼─────┤
    │ 9  │QM0000000 │中燁公司│79萬7577  │95.9.5  │臺北國際商│
    │    │          │        │          │        │業銀行林口│
    │    │          │        │          │        │分行      │
    ├──┼─────┼────┼─────┼────┼─────┤
    │10  │SU0000000 │劉明月  │30萬      │95.9.10 │臺北市第一│
    │    │          │        │          │        │信用合作社│
    │    │          │        │          │        │松山分社  │
    └──┴─────┴────┴─────┴────┴─────┘


司法院資訊處製作；財團法人民間司法改革基金會備份。
